臺灣桃園地方法院民事判決　　　　　　 100年度訴字第1277號
原　　　告　莊楊鳳蓮
訴訟代理人　陳建昌　律師
被　　　告　陳建宏
　　　　　　超峰快遞股份有限公司
上　一　人
法定代理人　王俊輝
訴訟代理人　劉立成
上列當事人間請求損害賠償事件，原告就本院100 年度審交簡字
第30號業務過失傷害案件提起附帶民事訴訟（99年度審交附民字
第134 號），經本院刑事庭裁定移送前來，於民國100 年10月24
日言詞辯論終結，本院判決如下：
    主      文
被告應連帶給付原告新臺幣貳拾玖萬陸仟陸佰壹拾陸元，及自民
國一百年七月二十八日起至清償日止，按週年利率百分之五計算
之利息。
原告其餘之訴駁回。
訴訟費用由被告連帶負擔五分之一，餘由原告負擔。
本判決第一項得假執行。但被告以新臺幣貳拾玖萬陸仟陸佰壹拾
陸元為原告供擔保後，得免為假執行。
原告其餘假執行之聲請駁回。
    事實及理由
一、按附帶民事訴訟除本編有特別規定外，準用關於刑事訴訟之
    規定。但經移送或發回、發交於民事庭後，應適用民事訴訟
    法，刑事訴訟法第490 條定有明文。又按訴狀送達後，原告
    不得將原訴變更或追加他訴，但請求之基礎事實同一、擴張
    或減縮應受判決事項之聲明者，不在此限，民事訴訟法第25
    5 條第1 項第2 款、第3 款定有明文。查本件原告歷次主張
    如下：
(一)、原告於民國99年9 月15日提起刑事附帶民事訴訟，訴之聲明
    第1 項原為：「被告應連帶給付原告新台幣（下同）2,157,
    66 0元，及自本書狀繕本送達之翌日起至清償日止，按年息
    5 ％計算之利息」（見本院99年度審交附民字134 號卷第1
    頁）。
(二)、嗣原告於100 年7 月27日以民事變更聲明狀，變更上開聲明
    為：「被告應連帶給付原告2,402,230 元，及自起訴狀繕本
    送達之翌日起至清償日止，按年息5 ％計算之利息」（見本
    院卷第26頁）。
(三)、嗣原告於100 年9 月14日本院言詞辯論期日，以言詞變更上
    開聲明中關於遲延利息之起算日為自變更聲明狀送達翌日起
    算（見本院卷第154頁）。
(四)、核上開部分訴之變更，均係單純擴張、減縮應受判決事項之
    聲明，且其請求之基礎事實同一，按諸首揭規定，要無不合
    ，應予准許。
二、原告起訴主張：
(一)、原告於98年12月7 日上午9 時58分許，騎乘車牌號碼為ME7-
    058 號重型機車，沿桃園縣觀音鄉○○街往四維路方向行駛
    ，行經桃園縣觀音鄉○○街與吉立巷口時，遭被告陳建宏所
    駕駛，沿桃園縣觀音鄉○○路往吉立巷方向直行，車牌號碼
    為WP-717號之營業用小貨車撞及。原告所騎乘機車行駛之路
    段乃係雙線道，每一車道寬3.2 至3.4 公尺，且兩側路肩寬
    2.1 至2.8 公尺；被告陳建宏駕駛營業用小貨車行駛之路段
    並無路肩，亦未劃分車道標線，路面寬為5.8 公尺，顯見原
    告係行駛於主幹道，被告陳建宏係行駛於支線道，詎其並未
    依道路交通安全規則第102 條第1 項第2 款之規定讓行駛於
    主線道原告所騎乘之重型機車先行，且未注意車前狀況，乃
    於前開巷口與原告之重型機車發生碰撞，致原告人車倒地，
    並受有上唇及上牙齦挫傷、上顎前牙鬆動移位、右肩挫傷、
    胸部挫傷、頭部挫傷併腦震盪、頸部挫傷、右大腿肌肉挫傷
    併肌肉撕裂等傷害。原告因前開傷害須長期接受復健治療，
    有診斷證明書等件在卷可參。而被告陳建宏上開犯行經台灣
    桃園地方法院刑事庭以100 年度審交簡字第30號刑事判決有
    罪確定。而被告陳建宏係被告超峰快遞股份有限公司（下稱
    超峰公司）之送貨員，渠等有僱傭關係，且被告陳建宏於本
    事故發生時正在執行送貨業務，故被告超峰公司依民法第18
    8 條第1 項之規定，應與被告陳建宏負連帶賠償責任。為此
    ，爰依侵權行為法律關係及民法第188 條第1 項規定提起本
    件訴訟，並請求如下損害賠償：
１、醫療費369,070 元：原告因本件事故受有如上所述傷害，迄
    今共支付醫療費及證書費共29,070元；另原告上顎前牙共4
    顆鬆動移位須植牙治療，而經群盛牙醫診所診斷認須補骨手
    術費用60,000元及人工植牙4 顆280,000 元，總計醫療費為
    369,070 元。
２、修車費33,010元：原告所有重型機車因本件事故受有損害，
    依車行所提出估價單所載，修車費用共33,010元。
３、精神慰撫金2,000,000 元：原告因本件車禍事故，受有嚴重
    傷害，需長期接受治療及復建，行動亦受限制，精神上之痛
    苦難以形容，爰請求精神慰撫金2,000,000 元。
(二)、綜上，共計請求2,402,230 元。
(三)、聲明：被告應連帶給付原告2,402,230 元，及自變更聲明狀
    送達翌日起至清償日止，按年息5 ％計算之利息；原告願供
    擔保，請准宣告假執行。
三、被告則以：
(一)、被告陳建宏、超峰公司就本事故之發生及原告受有上唇及上
    牙齦挫傷、右肩挫傷、胸部挫傷、頭部挫傷併腦震盪、頸部
    挫傷、右大腿肌肉挫傷併肌肉撕裂等傷害，並因而支付醫療
    費，另需支出機車之修車費並不爭執，且被告超峰公司對被
    告陳建宏受僱於該公司且於運送貨物期間發生本件事故亦不
    爭執。惟就植牙費用部分，依壢新醫院診斷證明書所載，原
    告於事故發生當日經全口X 光檢查，上顎前牙有4 顆鬆動移
    位，由醫師以鋼絲固定鬆動牙齒並復位，預計固定4 週觀察
    復原狀況，然原告遲至1 年7 個月後始由群盛牙醫診所出具
    牙根斷裂、嚴重缺損之診斷證明書，則該傷情與本件事故有
    無因果關係即非無疑，況就原告前所提出之診斷證明書僅記
    載「建議右上正中門齒、側門齒、左上正中門齒、側門齒拔
    除，考量美觀及咀嚼功能，日後須做假牙贗復」等語，並未
    記載原告有何不適於一般假牙贗復方式，再者，原告亦未提
    出醫療費用收據，故原告請求植牙費用金額，即顯無據。另
    關於精神慰撫金部分，原告雖受有如上所述之傷害，然此等
    傷害均非重大難治，亦未遺存身體機能障害，故原告請求精
    神慰撫金2,000,000 元，顯屬過高。此外，本件原告駕駛重
    型機車行經無號誌交岔路口，其為左方車未暫停讓被告陳建
    宏之右方直行車先行為肇事主因，而被告陳建宏為肇事次因
    ，顯見原告過失程度較重，有道路交通事故現場圖、台灣省
    桃園縣區車輛行車事故鑑定委員會鑑定意見及本院刑事庭10
    0 年度審交簡字第30號判決書可參，則依民法第217 條規定
    ，爰請求依法減輕被告之賠償金額。至於，原告雖主張其行
    駛於主幹道並無過失云云，然依道路交通安全規則第102 條
    第2 款規定，被告陳建宏於本件事故現場所行駛處並無倒三
    角形，亦無閃黃燈，地面更無繪製幹支線道，故認不應以路
    寬認定何者為主線道之唯一判準，而應以交通法規為認定標
    準，是本件並非支幹線道之問題，而係左方車應讓右方車先
    行，況依現場照片倒三角形繪製之路口即係原告行向之路口
    ，益見原告於行駛中應該暫停而讓被告陳建宏之車輛先行。
(二)、聲明：原告之訴及假執行之聲請均駁回；如受不利判決，願
    供擔保請准免予假執行。
四、本件原告主張伊於前揭時、地騎乘機車沿桃園縣觀音鄉○○
    街北往南方向行駛，與被告陳建宏所駕駛沿桃園縣觀音鄉○
    ○路吉立巷西往東南方向行駛之營業用自小貨車發生碰撞，
    使其因而受有上唇及上牙齦挫傷、右肩挫傷、胸部挫傷、頭
    部挫傷併腦震盪、頸部挫傷、右大腿肌肉挫傷併肌肉撕裂等
    傷害，並因而支付醫療費，且需支出機車修理費用，而被告
    陳建宏係受僱於被告超峰公司，本件車禍發生時其正為該公
    司執行運送貨物之勤務等事實，為被告所不爭執，且有原告
    所提壢新醫院診斷證明書6 紙、馬偕念醫院淡水分院診斷證
    明書2 紙、壢新醫院及馬偕紀念醫院淡水分院醫療費用收據
    可證（見本院卷第5 至12頁、第18至68頁），另有桃園縣政
    府警察局大園分局10 0年9 月9 日園警分交字第1004022784
    號回函所附道路交通事故現場圖、道路交通事故調查報告表
    (一)、(二)各1 紙及現場相片13張可憑（見本院卷第122 至137
    頁），堪信屬實。是本件主要爭點為：兩造就本件車禍之發
    生有無過失？過失比例為何？原告請求賠償是否有據？茲分
    述如下：
(一)、按汽車、機車或其他非依軌道行駛之動力車輛，在使用中加
    損害於他人者，駕駛人應賠償因此所生之損害，但於防止損
    害之發生，已盡相當之注意者，不在此限，民法第19 1條之
    2 定有明文，此一過失推定之立法，生舉證責任倒置之效果
    ，是凡動力交通工具在使用中加損害於他人之生命、身體或
    財產者，均應負賠償責任，僅於駕駛人證明其為防止損害之
    發生已盡相當之注意，始得免除其賠償責任。次按，「汽車
    行駛時，駕駛人應注意車前狀況，並隨時採取必要之安全措
    施」；「行經無號誌之交岔路口，應減速慢行，作隨時停車
    準備」；「汽車行駛至無號誌而無交通指揮人員指揮之交岔
    路口，支線道車應暫停讓幹線道車先行。未設標誌、標線或
    號誌劃分幹、支線道者，少線道車應暫停讓多線道先行；車
    道數相同時，轉彎車應暫停讓直行車先行；同為直行車或轉
    彎車者，左方車應暫停讓右方車先行」。道路交通安全規則
    第94條第3 項、第93條第1項 第2 款及第102 條第1 項第2
    款分別定有明文。
(二)、本件車禍發生之路口並未設置交通號誌，當時被告陳建宏所
    行駛之道路為桃園縣觀音鄉○○路吉立巷，原告所行駛之道
    路為桃園縣觀音鄉○○街，業如前述。而桃園縣觀音鄉○○
    街道路淨寬10.6米，中央繪設有分向限制線，為雙向共二線
    道之路面；桃園縣觀音鄉○○路吉立巷淨寬7.1 米，則未繪
    設車道線，故九如街為屬主幹道之事實，有前開現場相片、
    道路交通事故現場圖及桃園縣觀音鄉公所100 年9 月30日桃
    觀鄉工字第1000020302號函可憑（見本院卷第171 頁以下）
    ，依據道路交通規則102 條第1 項第2 款之規定，被告陳建
    宏所駕為支線道車，自應讓原告所其駕駛之幹線道車先行。
    本件交通事故於刑事偵查中經送臺灣省桃園縣區車輛行車事
    故鑑定委員會鑑定結果，認原告所駕駛機車行經無號誌交岔
    路口，左方車位暫停讓右方車直行車先行為肇事主因。被告
    陳建宏駕駛營業小貨車，行經無號誌交岔路口，未注意車前
    狀況，為肇事次因，固有臺灣省桃園縣區車輛行車事故鑑定
    委員會99年11月12日桃縣鑑字第0995204424號函附之鑑定意
    見書足憑（見本院99年度審交易字第245 號刑事卷第20至23
    頁），惟上開鑑定意見顯然未考量本件肇事路段應屬劃分有
    幹、支線道之道路，被告陳建宏所駕營業小貨車自應讓原告
    所駕機車先行，故該鑑定結果認本件係原告左方車未讓被告
    陳建宏所駕右方車先行為肇事主因等語，尚屬有誤。然而，
    原告行經前開無號誌路口，亦疏未注意車前狀況，是其就本
    件車禍之發生亦有過失。
(三)、被告就本件事故之發生有過失甚為明確。從而，原告依民法
    侵權行為之規定，請求被告賠償，即屬有據。茲就原告請求
    賠償是否有理由，分別審究如下：
１、醫療費用部分：
(1)、原告主張其因本件車禍受傷，支出醫療費用計29,070元之事
    實，業據原告提出壢新醫院及馬偕紀念醫院淡水分院之醫療
    費用收據為證（見99年度審交附民字134 號卷第18至68頁、
    本院卷第28至43頁），且為被告所不爭執，自堪採信。
(2)、原告又主張伊因本件車禍致牙齒受損，另需支出醫療費用34
    0,000 元等情，則為被告否認。本院審酌原告牙齒受損之情
    形為右上側門齒、左上正中門齒、側門齒水平牙根斷裂，以
    及右上正中門齒、側門齒、左上正中門齒、側門齒嚴重缺損
    ，有群盛牙醫診所診斷證明書可憑（見本院卷第44頁），前
    開受損範圍集中且程度非輕，且對照前開壢新醫院診斷證明
    書記載原告因本件車禍上顎前牙鬆動移位，於急診時接受全
    口X 光檢查、鬆動牙齒復位及鋼絲固定等情（見99年度審交
    附民字134 號卷第6 頁），兩者所述受傷部位相同，顯見原
    告前開齒列之損害與本件車禍發生間，確有因果關係。此外
    ，根據卷附群盛牙醫診100 年7 月11日診斷證明書之記載，
    建議之醫療方式為「右上正中門齒、側門齒、左上正中門齒
    、側門齒拔除，考量美觀及咀嚼功能，日後需作假牙膺復」
    （見本院卷第44頁）。本院再依職權向群盛牙醫診所函詢原
    告所受前開齒列傷害有否替代治療方式，治療之費用各若干
    ，該診所函覆表示，除植牙外，尚有固定式假牙及活動假牙
    之治療方式可供選擇，各種治療計畫均有其優缺點，若前述
    4 顆門牙均拔除，粗略估計植牙費用為340,000 元、活動假
    牙25,000元、固定假牙36,000元等事實，有該診所100 年11
    月6 日回函可憑（見本院卷第205 頁），是難認植牙係唯一
    可行之治療方式，惟審酌原告受損之齒列均在前排門齒，該
    部分牙齒於一般人日常飲食及美觀較有影響，為顧及原告日
    後飲食之便利及安全，本院認為以固定式假牙膺復較為妥適
    ，故原告請求齒列修復之醫療費用，於36,000元之範圍內為
    有理由。
２、車損部分：
(1)、按負損害賠償責任者，除法律另有規定或契約另有訂定外，
    應回復他方損害發生前之原狀，債權人亦得請求支付回復原
    狀所必要之費用，以代回復原狀。民法第213 條第1 項、第
    3 項定有明文。
(2)、原告主張其機車因本件車禍發生受損，需支出修復費33,010
    元，並提出估價單1 紙為憑（見99年度審交附民字134 號卷
    第69頁）。然前開機車係91年4 月出廠，有系爭車輛之行車
    執照影本在卷可憑（見本院卷第142 頁），而本院向昆原車
    業行查詢前開機車修復實際費用若干時，該行負責人郭慶來
    表示前揭車輛估價單所示內容與實際修復內容有些微差異，
    因前開估價單係以原廠零件估價，然實際修理時，外殼係以
    副廠外殼修復，故實際修復費用約30,000元，其中工資約為
    7,000 元，其餘則為零件費用之事實，有本院公務電話紀錄
    1 紙可佐（見本院卷214 頁）。再者，前開機車自出廠日至
    發生本件車禍之日已逾5 年，依行政院所頒固定資產耐用年
    數及固定資產折舊率之規定，機車之耐用年數為5 年，按定
    率遞減法每年折舊為369/1000，其最後1 年之折舊額，加歷
    年折舊累計額，其總和不得超過該資產成本原額10分之9 。
    前開機車使用既然已逾5 年耐用年限，則就零件部分，原告
    僅得請求10分之1 之價額。原告為修繕前開機車支出之必要
    費用30,000元中，零件部分扣除折舊後之費用應為2,300 元
    （23,000×1/10＝2,300 ），若加計工資7,000 元，則該機
    車車之必要修復費用應為9,300 元（2,300 ＋7,000 ＝9,30
    0 ）。
３、慰撫金部分：
(1)、按慰撫金之多寡，應斟酌雙方之身分、地位、資力與加害之
    程度及其他各種情形核定相當之數額，其金額是否相當，自
    應依實際加害情形與被害人所受之痛苦及雙方之身分、地位
    、經濟狀況等關係決定之。
(2)、查原告係56年生，於本件侵權行為發生時約42歲，並未就業
    ，名下有房屋、土地、汽車等財產，被告陳建宏係74年生，
    本件車禍發生時約24歲，受僱於被告超峰快遞股份有限公司
    擔任司機，98年度所得約120,00 0元，99年度所得約370,
    000 元，有稅務電子閘門才產所得調件明細表可憑（見本院
    卷第50至59頁）。本院審酌上開兩造之年齡、教育程度、社
    會地位、資力等情形，及本件車禍發生後持續半年以上因頭
    部外傷後遺症之眩暈、頭痛症狀就診，有前揭診斷證明書可
    參，足見原告所受傷害情形匪輕，被告迄未與原告達成和解
    等情，認原告請求非財產上損害賠償2,000,000 元，猶屬過
    高，應以300,000 元為適當。
４、綜上，原告所受損害為374,370 元（29,070+36,000+9,300+
    300,000 =374,370）。
(四)、按因故意或過失，不法侵害他人之權利者，負損害賠償責任
    ；受僱人因執行職務，不法侵害他人之權利者，由僱用人與
    行為人連帶負損害賠償責任，但選任受僱人及監督其職務之
    執行，已盡相當之注意或縱加已相當之注意而仍不免發生損
    害者，僱用人不負損害賠償責任，民法第184 條第1 項前段
    、第188 條第1 項分別定有明文。被告陳建宏為被告超峰快
    遞股份有限公司僱用之司機，以駕駛營業用小貨車為業，駕
    駛系爭小貨車於前揭時地因過失致原告受有前開傷害，被告
    陳建宏所犯業務過失傷害案件並經本院判決處拘役30日確定
    之事實，業經本院依職權調閱本院100 年度審交易字第30號
    刑事卷確認無訛。被告陳建宏因過失而不法侵害原告權利甚
    明，依前揭規定，原告請求被告陳建宏與超峰快遞股份有限
    公司連帶賠償其因本件車禍所受損害，為有理由。
(五)、然按損害之發生或擴大，被害人與有過失者，法院得減輕賠
    償金額，或免除之。民法第217 條第1 項定有明文。且此項
    規定之目的，在謀求加害人與被害人間之公平，故在裁判上
    法院得以職權減輕或免除之（最高法院85年台上字第1756號
    判例意旨可資參照）。查原告就本件車禍之發生亦有疏於注
    意車前狀況之過失，業如前述，本院審酌其過失程度，認為
    原告應負百分之二十之與有過失責任，則本件原告得主張之
    損害賠償金額即以296,616 元為可採（計算式：370,700 元
    ×（1 －20/100）＝296,616 ）。
五、從而，原告依民法侵權行為之規定，請求被告連帶賠償在29
    6,616 元，及自100 年7 月28日（即變更聲明狀繕本送達翌
    日）起至清償日止，按年息百分之五計算之利息，為有理由
    ，應予准許。逾此範圍之請求，為無理由，應予駁回。
六、兩造均陳明願供擔保，聲請宣告假執行及免為假執行，就原
    告勝訴部分，因本件所命給付之金額未逾50萬元，依民事訴
    訟法第389 條第1 項第5 款規定，應依職權宣告假執行，故
    原告此部分之請求，尚無必要，爰依職權宣告之，並就被告
    部分酌定相當擔保金額，准予宣告免為假執行。至原告敗訴
    部分，其假執行之聲請，則因訴之駁回而失其附麗，應併予
    駁回。
七、本件事證已臻明確，兩造間其餘攻擊防禦方法及舉證，經本
    院審酌後，或與本件之爭執無涉，或對本件判決結果不生影
    響，爰不一一論述，併此敘明。
八、據上論結，本件原告之訴為一部有理由，一部無理由，依民
    事訴訟法第79條、第389 條第1 項第5 款、第392 條第2 項
    ，判決如主文。
中    華    民    國   100    年    12    月    16    日
                  民事第二庭  法  官  卓立婷
以上正本係照原本作成。
如對本判決上訴，須於判決送達後二十日內向本院提出上訴狀。
如委任律師提起上訴者，應一併繳納上訴審裁判費。
中    華    民    國   100    年    12    月    19    日
                              書記官  王素玲